【裁判字號】    94,訴,4206
【裁判日期】    950217
【裁判案由】    給付合夥利益
【裁判全文】
臺灣臺北地方法院民事判決              94年度訴字第4206號
原      告  庚○○
被      告  丙○○
            乙○○
            甲○○
            丁○○
                        21號.
共      同
訴訟代理人  胡智忠律師
            鄭仁哲律師
            李育錚律師
被      告  己○○
                        樓
上列當事人間請求給付合夥利益事件，本院於九十五年一月十七
日言詞辯論終結，判決如下：
    主  文
原告之訴及假執行之聲請均駁回。
訴訟費用由原告負擔。
    事實及理由
一、原告起訴主張：原告自民國82年5月起至84年10月止，與被
    告之被繼承人吳水岩合夥投資建築房屋生意，並自願為隱名
    合夥人，對外均委由吳水岩代表處理，並以吳水岩出名投資
    佔公司股份50股，惟該50股中，原告佔25股，投資金額為新
    台幣（下同）500萬元，吳水岩佔17股，被告己○○佔8股。
    嗣因原告投資建築之台北縣三重忠孝第一站之房屋即門牌號
    碼為台北縣三重市○○○路230號16、11、3、2樓房屋（以
    下簡稱系爭房屋）出售，據吳水岩所稱，原告可分得利益為
    345萬1600元（其中一筆為230萬960元，另一筆為114萬2000
    元），此有吳水岩親筆之摘要筆記2張可資為證，惟吳水岩
    於92年6月18日死亡，未及交付前揭投資利益，被告等人既
    為吳水岩之繼承人，原告自得請求被告連帶給付原告應得之
    投資利益345萬1600元，並聲明被告應連帶給付原告3,451,6
    00元及自起訴狀繕本送達之翌日起至清償日止，按年息5%計
    算之利息，並願供擔保宣告假執行等語。
二、被告除己○○外均否認原告與被告之被繼承人吳水岩有任何
    合夥事實，並否認原告提出之原證1號2份資料之真正，並辯
    稱原告主張自82年5月起至84年10月間，投資500萬元與吳水
    岩合夥房屋生意云云，但原告竟提不出吳水岩收受投資款之
    收據為證，至於原告提出之存摺，只顯示吳水岩確有匯款予
    原告，但只能證明有資金往來，往來之原因，無從證明，且
    原告對於吳水岩交付之款項，是依何種出資及分配內容，亦
    未說明，是依原告所提之資料，並無法證明原告與吳水岩之
    間有合夥之事實，自無請求分配合夥利益等語，資為抗辯。
    並聲明(一)駁回原告之訴及假執行之聲請。(二)如受不利之判決
    ，願供擔保宣告免為假執行。
三、本件主要之爭點厥為(一)原告與被告之被繼承人吳水岩是否有
    合夥契約存在。(二)原告對吳水岩是否有分配合夥利益之請求
    權。本院茲分述如次，經查：
（一）按當事人主張有利於己之事實者，就其事實有舉證之責任
      。民事訴訟法第277條定有明文。本件原告主張與被告之
      被繼承人吳水岩訂之合夥契約，二人合資50股，原告占出
      資之1/2即25股，出資金額為500萬元，並擔任隱名合夥人
      ，對外均由吳水岩出名處理云云，惟原告對於與吳水岩間
      成立之合夥契約及曾出資500萬元之事實，雖提出原證1-1
      號明細表為證，惟查，該明細表為影印資料，其上並無任
      何吳水岩之簽名，是否為吳水岩所寫，不無疑義；再者，
      如果該明細表是記載原告出資款項之時間及金額，按常理
      而言，應由吳水岩書立出資證明交予原告收受以為憑證才
      是，但此明細表不僅未記載出資人為何，由何人收受，總
      共之出資款項多少，且非吳水岩交由原告收執之資料，是
      原告徒以此內容不明之明細表，據以主張與吳水岩間有合
      夥出資之契約存在，尚非可採。
（二）再查，原告以提出之原證1-2售屋分配款之資料為據，主
      張吳水岩應將合資購買台北縣三重市○○○路230號16、
      11、3、2樓房屋出售後，應將分配之房屋款3,451,600元
      （計算式:0000000+0000000=0000000）給付原告云云，惟
      查，原告與吳水岩間並無法證明確有合夥契約存在，已如
      前述，且該記載分配款之資料，亦無法證明是吳水岩親自
      記載之資料。原告雖另提出存摺明細證明吳水岩自86年1
      月17日起至87年3月20日止，陸續匯款110萬元予原告，然
      此僅得證明吳水岩確有匯款之事實存在，但匯款之原因不
      一，原告並未進一步具體說明吳水岩是基於何種投資內容
      、何種計算方式而分配之合夥利益，則縱使吳水岩確有匯
      款之事實，亦不足證明吳水岩曾基於合夥關係而支付過合
      夥利益。又本院依原告聲請傳訊證人戊○○於本院94年12
      月23日審理時曾親自到庭結證稱：伊與吳水岩有合夥投資
      親和建設股份有限公司，系爭台北縣三重市○○○路230
      號16、11、3、2樓房屋之登記謄本上，如果有伊與吳水岩
      之名字，則是伊與吳水岩因合夥投資而分得之房屋無誤，
      但對於原告有無與吳水岩共同投資之事實，並不知情等語
      。（參照當日庭訊筆錄所載）是依證人所言，證人並不知
      道原告有無與吳水岩共同投資之事。又查，依原告提出系
      爭房屋之建物謄本所示，其中2樓之房屋，並無吳水岩或
      戊○○之名義，是不能證明該房屋為吳水岩投資而獲分配
      之房屋。其餘3、11及16樓房屋，確有吳水岩之名義，但
      分別於91年1月至3月間即出售登記完畢，迄至吳水岩92年
      6月18日死亡時，期間長達近1年半之久，如果系爭房屋確
      是原告與吳水岩合夥購買之房屋，於房屋出售後，吳水岩
      既會記載如原證1-2之分配明細表，豈有不告知原告有售
      屋分配款可得分配之理。且原告對於吳水岩究竟以出資款
      項投資何種事業項目，何時會有投資利潤，利潤該為何分
      配，完全不知情之情況下，竟會直接出資高達500萬元之
      投資款，顯然不合情理，是原告所述，應非屬實。
四、按訴訟標的對於共同訴訟之各人必須合一確定者，共同訴訟
    人中一人之行為不利益全體者，對於全體不生效力。民事訴
    訟法第56條第1款後段定有明文。本件原告以被告5人為吳水
    岩之被繼承人身分，依民法第1153條之規定，起訴請求被告
    5人應對被繼承人吳水岩之債務，負連帶給付之責。是本件
    訴訟標的對被告5人必須合一確定，被告5人即屬於共同訴訟
    人，依上揭規定所示，被告己○○之行為如有不利益於全體
    者，對全體不生效力。是以，被告陳利緩於本院審理時，對
    原告之主張不為爭執之行為，並不發生被告自認之效力，併
    此敘明。
五、綜上所述，本件原告並無法證與吳水岩間確有合夥契約及曾
    出資500萬元之事實存在，則其據以請求吳水岩之繼承人應
    給付3,451,600元之合夥利益分配款及遲延利息，即屬無據
    ，為無理由，應予駁回。原告既受敗訴之判決，其假執行之
    聲請即失所附麗，應併予駁回。
六、結論：本件原告之訴為無理由，依民事訴訟法第78條，判決
    如主文。
中    華    民    國    95    年    2     月    17    日
                    民事民五庭法      官  陶亞琴
以上正本係照原本作成
如對本判決上訴，須於判決送達後20日內向本院提出上訴狀
中    華    民    國    95    年    2     月    21    日
                              法院書記官  吳芳玉


司法院資訊處製作；財團法人民間司法改革基金會備份。
